【裁判字號】    96,易,2844
【裁判日期】    970117
【裁判案由】    妨害名譽
【裁判全文】
臺灣臺北地方法院刑事判決              96年度易字第2844號
公  訴  人  臺灣臺北地方法院檢察署檢察官
被      告  乙○○
選任辯護人  紀冠玲律師
上列被告因妨害名譽案件，經檢察官提起公訴（96年度偵字第15
426號），本院判決如下：
    主  文
乙○○公然侮辱人，處罰金新臺幣貳仟元，如易服勞役，以新臺
幣壹仟元折算壹日。
    事  實
一、乙○○無前科。自民國96年間4月間起居住於臺北市中山區
    ○○○路2段28巷5號8樓，與居住於同棟7樓的丁○○○為鄰
    居。丁○○○屢以8樓用水聲過大，要求乙○○改善。於96
    年6月25日22時許，丁○○○再度覺得8樓用水聲過大致其無
    法入睡，乃於當晚22時23分、28分、29分、32分連續以其家
    用之「00-00000000」號電話撥打乙○○按裝於8樓之「00-0
    0000000」號電話溝通。乙○○的女兒邱琬晴及兒子接連接
    聽後向其解釋，但均不為丁○○○所接受。丁○○○乃親自
    上樓，按電鈴及徒手拍打鐵門要求開門。但乙○○之子、女
    因聞敲門聲感到害怕而未予開門，並立即通知乙○○返家。
    丁○○○見其等不予理睬，乃至一樓擬要求管理員以對講機
    與8樓住戶溝通。乙○○此時剛好返回住處，待其開門準備
    進屋時，丁○○○亦跟隨上至8樓，二人在8樓門前相遇，並
    繼而為用水問題大聲爭吵，乙○○因不滿丁○○○先前屢在
    深夜撥打電話至其家中，影響子女的作息及讀書，而基於公
    然侮辱之犯意，在該大樓之其他住戶得以共聞共見之8樓電
    梯間，以台語「幹你娘」之穢語辱罵丁○○○，足以生損害
    於丁○○○之名譽及社會評價。
二、案經丁○○○訴由臺北市政府警察局中山分局報告臺灣臺北
    地方法院檢察署檢察官偵查起訴。
    理  由
一、訊據被告乙○○固坦承於96年6月25日23時許返家時，在其
    前開住處門口處，與告訴人丁○○○就用水聲一事發生爭執
    等情不諱，惟矢口否認有何公然侮辱之犯行，並辯稱: 當天
    我接到女兒的電話返家時，到家門口才開門，告訴人就上來
    ，告訴人反應說我們吵到她，我只是跟她解釋，每天做生意
    請她體諒，我並沒有罵告訴人三字經，我做生意那麼久了，
    不會講難聽的話。反而是告訴人罵我是否無父無母，且告訴
    人經常在深夜用電話騷擾等語。惟查:
  (一)上揭犯罪事實，業據證人即告訴人丁○○○於本院審理時結
    證: 當天我去樓上時，先是按電鈴門沒有開，後來我到1樓
    請管理員幫我按對講機，管理員就告訴我說，8樓的男主人
    剛上去，我就坐電梯上去。上去後看到被告站在門口，雙手
    插腰，問我找他何事，他很大聲的說要溝通什麼，我跟他說
    已經半夜了，要讓我睡覺，不要這樣吵，這是公寓不是做生
    意的場所，被告用手比我的額頭，還問我說我有用鐵鎚敲嗎
    ，罵我「幹你娘」，之後因為我先生聽到很大聲所以坐電梯
    上來，牽我坐電梯回7樓等語。以及證人及告訴人配偶丙○○於本院審理時結證: 當天因為覺得樓上好吵，我太太就想
    去溝通。我在7樓家中聽到被告很大聲罵人，我趕緊上去坐
    電梯上8樓。一出電梯看到被告右手食指指著我太太的額頭
    說「幹你娘」，我怕發生事情，我趕快把我太太拉回家等語
    在案。證人丁○○○、丙○○二人就本件案發之經過情形，
    證述之內容大致相符，並無顯不一致之情況，質之被告對於
    其與告訴人丁○○○曾在前開時間，在8樓電梯間因用水一
    事發生爭執，以及證人丙○○曾至8樓接走告訴人等情，均
    不爭執。足認證人丁○○○、丙○○二人所言非虛，而可採
    信。又台語「幹你娘」一詞，係罵人的穢語，此為公眾所週
    知之事情，該詞客觀上已足以貶損告訴人之名譽、社會評價
    至為明確。
  (二)被告雖否認辱罵告訴人「幹你娘」之穢語，並於偵查中及本
    院審理時分別請求傳訊證人邱琬晴及甲○○二人到庭作證。
    但查:
  (1)證人邱琬晴於偵查中固結證稱: 我爸爸回來，在鐵門外問我
    有什麼事，我講過程告訴我爸爸，樓下老太太就上來了，他
    就跟我爸爸說要教訓你的小孩，還是一直說使用浴室的事情
    ，我爸爸就跟他解釋使用浴室的事情，希望她可以體諒。對
    檢察官所詢: 被告有無對告訴人罵髒話部分，則回答稱: 沒
    有聽到，因為告訴人上來後我就進客廳了。對檢察官所詢:
    在客廳可否聽到他們說話的聲音? 答稱: 可以，但是我沒有
    聽的很清楚他們在說什麼等語（參偵卷第57頁，證人邱琬晴
    雖未於本院審理時到庭作證，但其於偵查中之證詞業經具結
    ，且客觀上亦無顯有不可信之情況，是依刑事訴訟法第159
    條之1第2項規定，自得為證據，附此敘明。）。依證人邱琬
    晴之上開證詞，因其當時所處理之位置在屋內客廳，以致於
    其雖可以聽到被告與告訴人的對談聲音，但無法聽清楚被告
    與告訴人間之交談內容，證人邱琬晴既無法聽清楚被告與告
    訴人交談之內容，則其所為之上開證詞，尚不足以推翻證人
    丁○○○及丙○○證詞之可信性。是證人邱琬晴之「沒有聽
    到」等語證詞，不足為被告有利認定之依據。
  (2)證人甲○○部分，雖被告在偵查中未曾提及該位證人，並請
    求檢察官傳訊。但查，依證人丁○○○之證詞，其當天確實
    有看到一位成年女子在8樓屋內。雖證人丁○○○堅稱所看
    到的應是被告的太太，而非證人甲○○。但查，證人丁○○○當時是站在門外，被告則半身站在門內，半身站在門外，
    另證人甲○○則站在門內玄關處，玄關處未開燈，是證人丁○○○在此一情況，可否清楚看到站在門內女子之長相，殊
    非無疑。且查，被告係在林森北路經營天仁茗茶，此為告訴
    人所不爭執。而卷附中華電話通聯紀錄顯示，告訴人以其家
    用之「00-00000000」撥打被告家用之「00-00000000」電話
    ，最後一通的時間為當晚22時32分。此有通聯紀錄在卷可稽
    （參偵卷第47頁）。告訴人撥打完電話後，又親自上樓喚叫
    被告子女開門，因不得其門而入，至1樓找管理員時，被告
    即自外返家。足見被告當時確係勿忙離開店面趕回家中，衡
    情其應無充足的時間整理店內事務。參以告訴人自告訴初始
    亦未曾提過被告的配偶當時在場，是本院斟酌上開各情，認
    被告所辯: 其配偶留在店內收拾，未一起返家等語，應較可
    信。被告之配偶既未與被告一起返家，則告訴人當時所看到
    之成年女子，應為證人甲○○無疑。告訴人質疑證人甲○○
    當時不在場云云，即無可採。
  (3)證人甲○○於本院審理時雖結證稱:96 年6月25日晚上8點回
    到宿舍，我10點多洗澡時，聽到好幾通電話，洗好出來問被
    告女兒是誰打電話，被告女兒說是7樓太太打電話上來說為
    何一直在用水，接著我在晾衣服時，就有人按門鈴，本來小
    孩子要去開門，但是小孩子後來沒有開門，我就問小孩子為
    何沒有開門，他說是樓下的太太，當時有拍打門的聲音他不
    敢開門，他要先叫爸爸回來再開門。我晾好衣服回房間要休
    息，後來被告回來，是被告女兒去開門，過一下下我在房間
    就聽到很大聲的聲音，我就出來站在玄關那邊，看到被告一
    手拉著門要進來的樣子，被告與告訴人一直講洗澡的事情，
    被告試圖告訴告訴人我們的作息時間，這時候大家音量都有
    點大，樓下太太跟被告說我是70幾歲的老人家，你沒父沒母
    阿，你要尊重我。接著中間被告還是在解釋，後來聲音變小
    幾分鐘後，乙○○的太太回來告訴我說這件事情被告處理就
    好，叫我去休息。我沒有聽到被告辱罵告訴人等語。但證人
    甲○○對檢察官所詢: 被告與告訴人發生爭執的過程是否全
    程在場一事，證稱: 前半段沒有聽到，因為我在房間裡面，
    最後面我進去之後也沒有聲音，也沒有看到丙○○來接丁○○○等語，另對辯護人所詢: 被告與告訴人大聲爭執時，你
    是否有聽清楚他們爭執什麼時，答稱: 只聽到音量，沒有辦
    法聽清楚內容等語。依證人甲○○之上開證詞，其當時曾在
    房間、客廳、晾衣陽台及玄關處來回進出，且因其所站立的
    位置是在屋內，所以沒有辦法聽清楚被告與告訴人的爭執內
    容。證人甲○○既無法聽清楚其二人爭執之內容，則縱其在
    當時未聽到被告曾以「幹你娘」之穢語辱罵告訴人，亦不足
    以作為被告有利認定之依據。
  (三)被告另辯稱: 告訴人及其家人經常在深夜撥打電話至8樓住
    處一節。經查，卷附之中華電信所提供之通聯紀錄顯示，告
    訴人所使用之00000000電話在96年4月19日5時57分、7時39
    分、96年6月17日2時59分、5時40分、96年6月25日22時23分
    、22時28分、22時29分、22時32分，及告訴人之子廖宜平所
    使用之0000000000號行動電話（該支電話係告訴人之子廖宜
    平所使用，此有廖宜平在偵查中具狀陳明擔任告訴人之輔佐
    人所提出之出狀上所留之聯絡電話可資佐證，參偵卷第17頁
    ）在96年6月24日1時58分、2時34分、5時52分、96年6月25
    日2時33分、96年6月27日2時3分、96年8月3日3時3分、3時
    43分、8時14分、96年8月6日3時14分、96年8月16日4時32分
    、4時33分、4時34分，均曾撥打電話至被告8樓住處，此有
    通聯紀錄可稽（參偵卷第45- 48頁），告訴人及其子廖宜平
    ，確實經常在非一般人之作息時間，連續撥打電話至被告家
    中，足認被告此部分之所辯，尚非無稽，可以採信。惟縱告
    訴人及其家人有如上述經常在深夜時間不當撥打電話之行為
    ，使被告感覺受到告訴人及其子之電話干擾，被告亦不得任
    意出言公然辱罵他人。是被告仍不能因此解免其責。
  (四)綜上，被告於上開時、地，以「幹你娘」之穢語辱罵告訴人
    之犯行，事證明確洵堪認定。
  (五)至於被告之辯護人請求傳訊被告之配偶張惠珍部分。經查，
    被告自承其與告訴人發生爭執時，張惠珍並不在場（參本院
    97 年1月4日審判筆錄第17頁），張惠珍在案發期間，既未
    在現場，則其並未當場聽聞本案發生之經過，自無從就本案
    之事實作證，是無調查之必要，附此敘明。
二、核被告所為係犯刑法第309條第1項之公然侮辱罪。爰審酌本
    案係導因於被告與告訴人所居住之大樓水管道隔音之設施不
    周，而致使用水時產生較大之聲響，影響大樓之居住安寧，
    告訴人就此一設施不周之狀況，理應透過全體所有權人共商
    解決之道方是，其不謀此途徑，連番於深夜一般人之睡眠時
    間，與其家人接續撥打電話至被告家中，在本件案發前之96
    年6月24日更連續撥打電話至96年6月25日凌晨時分，以致兩
    人於本件案發時點發生口角爭執，被告正值壯年，亦應理性
    說明解釋，或請房東出面處理房屋設備問題方是，但其竟捨
    此不為，而出言辱罵已年逾70歲之長者，亦殊有不當，惟被
    告並無前科，此有臺灣高等法院前案紀錄表在卷可稽，其素
    行良好等一切情狀，量處如主文所示之刑，併諭知易服勞役
    之折算標準。
據上論斷，應依刑事訴訟法第284條之1、第299條第1項前段、刑
法第309條第1項、第42條第3項前段，刑法施行法第1條之1，判
決如主文。
本案經檢察官杜慧玲到庭執行職務
中    華    民    國    97    年    1     月    17    日
                  刑事第四庭    法  官  李桂英
上正本證明與原本無異。
如不服本判決，應於判決送達後10日內向本院提出上訴狀（應抄
附繕本）。告訴人或被害人如對於本判決不服者，應具備理由請
求檢察官上訴，其上訴期間之計算係以檢察官收受判決正本之日
期為準。
                                書記官  嚴君珮
中    華    民    國    97    年    1     月    17    日
附錄本件論罪科刑法條：
中華民國刑法第309條
（公然侮辱罪）
公然侮辱人者，處拘役或 3 百元以下罰金。
以強暴犯前項之罪者，處1年以下有期徒刑、拘役或5百元以下罰
金。


司法院資訊處製作；財團法人民間司法改革基金會備份。
